【裁判字號】    92,簡抗,21
【裁判日期】    921229
【裁判案由】    給付買賣價金
【裁判全文】
臺灣臺中地方法院民事裁定    九十二年度簡抗字第二一號
    抗  告  人  大為建設開發股份有限公司
?
    法定代理人  蔡恩惠
    相  對  人  甲○○
右抗告人因與相對人間給付買賣價金事件，對於中華民國九十二年八月二十九日本院
臺中簡易庭九十二年度中調字第二四四號裁定提起抗告，本院裁定如左：
    主      文
原裁定廢棄。
抗告程序費用由相對人負擔。
    理      由
一、抗告意旨略以：依本件起訴狀所載，本件係因不動產買賣所致給付價金之爭執，
    無其他涉訟情節，依民事訴訟法第十條第二項規定，因不動產涉訟者，得由不動
    產所在地之法院管轄。本件系爭不動產係位於台中市○○路一七一三巷六號十三
    樓，依法應由本院管轄為是。再者，當事人雙方簽定「不動產買賣契約書」第十
    七條約定，對此不動產買賣涉訟者，有同意由本院管轄之約定，故本院所為無管
    轄權之裁定，顯係違誤等語。
二、按民事訴訟法第一條第一項規定：「訴訟，由被告住所地之法院管轄。被告住所
    地之法院不能行使職權者，由其居所地之法院管轄。訴之原因事實發生於被告居
    所地者，亦得由其居所地之法院管轄。」是為民事訴訟普通審判籍之規定。同法
    第十條規定：「因不動產之物權或其分割或經界涉訟者，專屬不動產所在地之法
    院管轄。（第一項）其他因不動產涉訟者，得由不動產所在地之法院管轄。（第
    二項）」所謂「其他因不動產涉訟者」，係指除不動產物權或分割或經界涉訟以
    外有關不動產債權之訴訟，如因租賃或買賣不動產之訴是；此稱為民事訴訟之特
    別審判籍。又民事訴訟法第二十二條規定：「同一訴訟，數法院有管轄權者，原
    告得任向其中一法院起訴。」故當事人就前者之普通審判籍（如被告之住所地）
    ，與後者之特別審判籍（如不動產所在地，但僅指非專屬管轄者而言），有選擇
    其一起訴之權，亦即，被告之住所地之法院與不動產所在地之法院不同時，原告
    任向其中一法院起訴，均為有管轄權。
三、本件經查依卷附之聲請調解狀所載，抗告人係主張相對人向聲請人購買坐落台中
    市○○路一七一三巷六號十三樓之房地及停車位，總價合計新台幣（下同）四百
    九十五萬元，而聲請人已於民國八十四年八月二十一日將上開房地移轉登記給相
    對人，然相對人則僅給付一百萬元之買賣價金，尚餘買賣價金三百九十五萬元未
    付，故依法提起本件訴訟等語。則本件抗告人與相對人間，顯係因買賣不動產產
    生糾紛而引起本件訴訟，核屬民事訴訟法第十條第二項所稱之「其他因不動產涉
    訟者」，而系爭不動產所在地復坐落上址，依法本院自亦有管轄權，故抗告人向
    本院提起民事訴訟，本院自非無管轄權。從而，抗告意旨指原審認本院無管轄權
    為由，逕以裁定將本件移送臺灣宜蘭地方法院，該裁定為不當，聲明廢棄，為有
    理由。爰由本院將原裁定廢棄，發回原審更為適當之處理。
四、至抗告人復主張就系爭買賣關係，兩造間有合意管轄之約定云云，然經本院命抗
    告人提出系爭買賣契約書以供審閱，抗告人則僅提出與其與第三人之買買合約書
    為證，故本件尚難認兩造間就系爭不動產買賣契約有合意管轄之約定，附予敘明
    。
五、據上論結，本件抗告為有理由，依民事訴訟法第四百九十二條第二項，裁定如主
    文。
中      華      民      國    九十二    年      十二    月    二十九    日
                                    臺灣臺中地方法院民事第三庭
~B審判長法官  張瑞蘭
~B法      官  林慧貞
~B法      官  李悌愷
不得抗告
中      華      民      國    九十二    年      十二    月    二十九    日
~B法院書記官  洪加芳


司法院資訊處製作；財團法人民間司法改革基金會備份。
